臺灣基隆地方法院刑事判決　　　　　　　 96年度訴字第766號
公　訴　人　臺灣基隆地方法院檢察署檢察官
被　　　告　乙○○
　　　　　　　　　　（另案在臺灣基隆監獄基隆分監執行中）
上列被告因違反毒品危害防制條例案件，經檢察官提起公訴（96
年度毒偵字第2064號），被告並為有罪陳述，本院合議庭乃裁定
由受命法官獨任以簡式審判程序進行審理，並判決如下：
    主  文
乙○○施用第一級毒品，累犯，處有期徒刑柒月。
    事  實
一、乙○○前因初犯施用毒品案件，經觀察、勒戒後，認無繼續
    施用毒品之傾向，於民國87年9 月22日經釋放出所，並由臺
    灣基隆地方法院檢察署檢察官於87年9 月21日，以87年度偵
    字第3667號為不起訴處分確定。乃又二犯施用毒品案件，經
    觀察、勒戒後，認有繼續施用毒品之傾向，經法院裁定續為
    強制戒治（俟87年7 月19日始因停止戒治並付保護管束而經
    釋放出所；89年12月31日管束期滿未經撤銷而完成其本次毒
    癮戒斷療程），並由臺灣基隆地方法院檢察署檢察官聲請逕
    以簡易判決處刑，經本院於89年1 月28日，以89年度基簡字
    第59號判決有期徒刑五月確定，再與另案（持有毒品）所處
    徒刑合併計算執行期間，89年10月2 日發監執行、90年5 月
    1 日執行完畢（惟尚不構成累犯）。詎又另犯竊盜案件，經
    本院於92年4 月17日，以92年度基簡字第382 號判決有期徒
    刑三月確定，92年12月15日發監執行、93年3 月14日執行完
    畢。復再犯竊盜案件，經本院於94年9 月16日，以94年度基
    簡字第729 號判決有期徒刑六月確定；繼而三犯施用毒品案
    件，由臺灣基隆地方法院檢察署檢察官提起公訴，經本院於
    94年11月8 日，以94年度基簡字第890 號判決有期徒刑六月
    確定。嗣所犯上開二罪，經本院以95年度聲字第519 號裁定
    應執行有期徒刑十一月確定，95年3 月30日發監執行、96年
    2 月28日執行完畢。乃乙○○猶不思戒除毒癮，復基於施用
    第一級毒品海洛因之犯意，於96年7 月18日上午7 時，在基
    隆市○○區○○街26號4 樓住處，將稀釋後之海洛因置入注
    射針筒再持以施打血管，藉以施用第一級毒品海洛因。嗣為
    警於96年7 月18日下午7 時30分，依毒品列管人口通知到場
    採尿送驗，乃其結果竟呈嗎啡（海洛因代謝後尿液檢出成份
    ）陽性反應，始悉上情。
二、案經基隆市警察局第三分局移送臺灣基隆地方法院檢察署檢
    察官偵查起訴。
    理  由
壹、程序事項
    本案被告乙○○所犯者非為死刑、無期徒刑、最輕本刑為三
    年以上有期徒刑之罪或高等法院管轄之第一審案件，其於準
    備程序進行中，先就被訴事實為有罪之陳述，經告知其簡式
    審判程序之旨，並聽取公訴人、被告之意見後，本院業已依
    刑事訴訟法第二百七十三條之一第一項規定，裁定由受命法
    官獨任以簡式審判程序進行本案之審理。
貳、實體事項
一、前揭事實業據被告乙○○於本院審理時坦承不諱；且被告經
    通知到場所採集之尿液檢體，經基隆市警察局第三分局送請
    臺灣檢驗科技股份有限公司以氣相層析質譜儀法為確認檢驗
    之結果，呈嗎啡（海洛因代謝後尿液檢出成份）陽性反應，
    有臺灣檢驗科技股份有限公司96年8 月6 日CH/2007/71493
    號濫用藥物尿液檢驗報告暨列管毒品人口尿液檢體採集送驗
    紀錄表各1 件在卷可憑；參之以酵素免疫分析或薄層定性分
    析等方式為初步篩檢者，檢驗結果雖有相當程度偽陽性之可
    能，然以氣（液）相層析、質譜分析之儀器為交叉確認者，
    檢驗結果出現偽陽性之機率則極低，因而具有公信力，核足
    為對涉嫌人不利之認定；暨一般人注射海洛因經體內吸收代
    謝約30分鐘以後，乃轉換以嗎啡為主要成份（主要型態），
    陸續隨尿液排出體外，並以最初6 至12小時之排泄量最多。
    若以日計，約有80% 之毒品代謝物（嗎啡），可在注射後24
    小時以內隨尿液排出體外，至其他剩餘劑量則可在數日內分
    別隨尿液排出體外；尤以「毒品施用後於尿液、血液中可檢
    出之最大時限，與施用劑量、施用頻率、施用方式、施用者
    飲水量之多寡、個人體質、代謝情況、檢體收集時間點及所
    用檢測方法之靈敏度等因素有關，因個案而異。依據Clarke
    's Isolation Identification of Drugs第二版記載，血液
    中藥物之半衰期（濃度減半所需時間）分別為古柯鹼0.7-1.
    5 小時、海洛因3 分鐘（其代謝物為嗎啡2-3 小時）、嗎啡
    2-3 小時、大麻20-36 小時、安非他命12小時（當尿液偏酸
    性時，為4-8 小時）、甲基安非他命9 小時、Ketamine2-4
    小時，而MDMA約8.49小時。一般於尿液中可檢出之最大時限
    ，古柯鹼為施用後1-4 天、海洛因2-4 天、嗎啡2-4 天、大
    麻1-10天、安非他命1-4 天、甲基安非他命1-5 天、MDMA1-
    4 天、MDA1-4天、Ketamine2-4 天。」此復曾經法務部調查
    局以90年4 月12日陸(一)字第90133335號函、行政院衛生署
    管制藥品管理局以92年7 月23日管檢字第0920005609號函釋
    在案。勾稽以觀，足見被告於本院審理時之任意性自白，與
    事實相符，堪可採信。再者，被告前因初犯施用毒品案件，
    經觀察、勒戒後，認無繼續施用毒品之傾向，於87年9 月22
    日經釋放出所，並由臺灣基隆地方法院檢察署檢察官於87年
    9 月21日，以87年度偵字第3667號為不起訴處分確定；乃又
    二犯施用毒品案件，經觀察、勒戒後，認有繼續施用毒品之
    傾向，經法院裁定續為強制戒治（俟87年7 月19日始因停止
    戒治並付保護管束而經釋放出所；89年12月31日管束期滿未
    經撤銷而完成其本次毒癮戒斷療程），並由臺灣基隆地方法
    院檢察署檢察官聲請逕以簡易判決處刑，經本院於89年1 月
    28日，以89年度基簡字第59號判決有期徒刑五月確定（已執
    畢，詳前述）；再三犯施用毒品案件，由臺灣基隆地方法院
    檢察署檢察官提起公訴，經本院於94年11月8 日，以94年度
    基簡字第890 號判決有期徒刑六月確定（已執畢，詳前述）
    。觀諸卷附之臺灣高等法院被告前案紀錄表、前揭不起訴處
    分書、刑事判決所載內容自明。從而，本案事證明確，被告
    於初犯施用毒品案件之五年以內，再犯施用毒品之犯行，堪
    可認定，應依法論科。
二、論罪科刑：
  (一)查海洛因、安非他命類分別係毒品危害防制條例所列管之第
    一級、第二級毒品，此為該條例第二條第二項第一款、第二
    款所明定。按犯毒品危害防制條例第十條之罪（施用毒品罪
    ）者，檢察官應聲請法院裁定，令被告入勒戒處所觀察、勒
    戒，經勒戒處所陳報，認受觀察、勒戒人無繼續施用毒品傾
    向者，應即釋放，並為不起訴之處分；認有繼續施用毒品傾
    向者，即應聲請法院裁定令入戒治處所強制戒治，俟強制戒
    治期滿釋放，再為不起訴之處分。惟依上揭規定觀察勒戒或
    強制戒治執行完畢釋放後，五年內再犯毒品危害防制條例第
    十條之罪（施用毒品罪）者，檢察官即應依法追訴，毒品危
    害防制條例第二十條第一項、第二項、第二十三條第二項分
    別定有明文。
  (二)核被告於初犯施用毒品案件以後之五年以內，再犯施用第一
    級毒品海洛因之行為，係犯毒品危害防制條例第十條第一項
    之施用第一級毒品罪。被告持有第一級毒品海洛因之低度行
    為，應為施用第一級毒品之高度行為所吸收，不另論罪。
  (三)被告曾有如前所述之犯罪科刑及刑之執行情形，此有臺灣高
    等法院被告前案紀錄表在卷可稽，其於有期徒刑執行完畢後
    ，五年以內，故意再犯本起最重本刑有期徒刑以上之罪，為
    累犯，應依刑法第四十七條第一項規定，加重其刑。
  (四)本院審酌被告犯罪之動機、吸食頻率、曾有施用毒品之前科
    仍不知戒除，惟慮及其犯後坦承犯行、所犯乃戕害自己身心
    健康，尚未危及他人等一切情狀，量處如主文所示之刑。末
    以，犯罪在96年4 月24日以前，且所犯復非「中華民國九十
    六年罪犯減刑條例第三條第一項所列各罪且經宣告死刑、無
    期徒刑或逾有期徒刑一年六月之刑」者，方得適用中華民國
    九十六年罪犯減刑條例第二條第一項第三款規定，減其刑期
    或金額二分之一。茲就本案而論，被告既係於96年7 月18日
    實行本案犯罪，詳如前述，則其當與旨揭減刑要件不符，而
    無從邀此減刑之寬典。從而，本案顯然不在應依中華民國九
    十六年罪犯減刑條例第二條第一項第三款予以減刑之列，併
    此指明。
據上論斷，應依刑事訴訟法第二百七十三條之一第一項、第二百
九十九條第一項前段，毒品危害防制條例第二十三條第二項、第
十條第一項，刑法第十一條前段、第四十七條第一項，判決如主
文。
本案經檢察官甲○○到庭執行職務。
中　　華　　民　　國　　96　　年　　10　　月　　26　　日
                  刑事第四庭法  官  王慧惠
以上正本證明與原本無異。
如不服本判決應於收受本判決後10日內向本院提出上訴書狀，其
未敘述上訴理由者，並得於提起上訴後10日內向本院補提理由書
狀（均須按他造當事人之人數附繕本）「切勿逕送上級法院」。
中　　華　　民　　國　　96　　年　　10　　月　　26　　日
                            書記官  王一芳
附錄論罪法條：
毒品危害防制條例第10條第1項
施用第一級毒品者，處 6 月以上 5 年以下有期徒刑。
